臺灣高等法院刑事判決
109年度侵上訴字第124號
上  訴  人  
即  被  告  凌振閔


選任辯護人  許志嘉律師
上列上訴人即被告因妨害性自主案件，不服臺灣臺北地方法院10
8年度侵訴字第20號，中華民國109年3月24日第一審判決（起訴
案號：臺灣臺北地方檢察署107年度偵字第17865號），提起上訴
，本院判決如下：
    主  文
上訴駁回。
    事  實
一、甲○○為代號0000-000000號（真實姓名、年籍均詳卷，下稱
    甲女）成年女子所承租4樓套房房東凌振富之胞弟，甲○○則
    居住於同棟公寓5樓，多次代理凌振富管理其所出租之4間套
    房，並受託持有套房之備份鑰匙。甲○○於民國107年7月14日
    凌晨2時許，在甲女租屋處之4樓樓梯間巧遇甲女，見甲女蹲
    在樓梯間，且已意識模糊不清（因服用不明藥物及長期服用
    苯二氮平類鎮定安眠藥及酒後導致），竟基於乘機猥褻之犯
    意，利用甲女意識不清而處於類似精神障礙之相類情形，而
    有不知抗拒之際，持甲女租屋處之備份鑰匙，開啟甲女套房
    房門後，在甲女套房內，與甲女親吻、擁抱並褪去甲女及其
    全身衣物，並以其身體部位磨蹭甲女外陰部，而以此方式乘
    機對甲女為滿足自己性慾之猥褻行為得逞。其後，甲女之同
    事A女（真實年籍姓名詳卷）發現甲女離去上班處所時，將
    錢包、鑰匙等物遺留店內，察覺有異，因擔憂甲女安危，隨
    即以簡訊詢問甲女友人B男（真實年籍姓名詳卷）甲女行蹤
    ，B男於同日上午接獲上開簡訊後，旋於同日上午7時許到甲
    女住處查看，發現甲○○與甲女全身赤裸躺在甲女床上，甲○○
    見狀，未著衣物，並遺留衣物、拖鞋、手機，隨即裸身逃離
    現場。嗣經甲女報警處理，始為警查獲。
二、案經甲女訴由臺北市政府警察局（下稱北市警局）中山分局
    報告臺灣臺北地方檢察署（下稱北檢）檢察官偵查起訴。 
    理  由
壹、按性侵害犯罪防治法所稱性侵害犯罪，係指觸犯刑法第221
    條至第227條、第228條、第229條、第332條第2項第2款、第
    334條第2項第2款、第348條第2項第1款及其特別法之罪；又
    司法機關所製作必須公示之文書，不得揭露被害人之姓名、
    出生年月日、住居所及其他足資識別被害人身分之資訊，性
    侵害犯罪防治法第2條第1項、第12條第2項分別定有明文。
    為避免告訴人甲女之身分遭揭露，依上開規定，對於告訴人
    、其友人B男、同事A女之人別資料及住居處等資訊，應予隱
    匿，合先敘明
貳、證據能力
一、澄心診所109年8月26日精專醫字第381號何志仁醫師函覆書
    面暨所附附件「財團法人藥害救濟基金會就『酒精與藥物的
    交互作用』說明」有證據能力
　　被告甲○○及其辯護人雖主張上揭函覆書面暨所附附件，為被
    告以外之人為審判外之陳述，無證據能力云云，惟查：
　㈠按刑事訴訟法第159條第1項規定：「被告以外之人於審判外
    之言詞或書面陳述，除法律有規定者外，不得作為證據。是
    依上開規定的反面解釋，被告以外之人於審判中之言詞陳述
    ，自有證據能力。證人即澄心診所何志仁醫師前於109年3月
    3日原審審理程序中經具結後證述，其該次證述依法具有證
    據能力。何志仁醫師於上開審理期日中說明若同時服用鎮定
    安眠劑及酒精對精神狀態之影響，以及若非常大量服用醫師
    開的處方藥及其他藥物並有飲酒時，會有嗜睡、昏沈、思考
    緩慢及答非所問之情形。嗣因本院就「依甲女之供述其回家
    當天尚未吃醫師開的處方藥，但前一晚有吃，參以甲女於警
    詢自述其在案發當晚有喝啤酒1瓶、洋酒喝比較多（因有摻
    水，無法確定多少）大概喝了3杯以上；而何志仁醫師於原
    審作證時證稱：榮總檢驗報告中，有第2、6、9項之藥物會
    對服用者之精神有影響，且其中第6項是其所開立之處方藥
    ，則以甲女上開供述（即案發前有喝酒及於前晚服用醫師開
    立之處方藥），外加甲女尿液有驗出非何志仁醫師所開立之
    其他第2項及第9項藥物成份（亦即甲女亦有服用上開藥物）
    」等情，對於甲女於此情況下有無可能導致無意識之狀態之
    情，須由何志仁醫師進一步說明之必要而發函詢問，經何志
    仁醫師於109年8月26日以澄心診所109年8月26日精專醫字第
    381號函覆，是該函覆說明為何志仁醫師於原審證述之書面
    補充說明，且其答覆除未逸脫原交互詰問內容，復為擔任專
    業心理醫師之實際經驗事項（如開立處方用藥之藥物作用）
    為說明，故該等函覆說明自有證據能力而得作為證據。
　㈡至於財團法人藥害救濟基金會就「酒精與藥物的交互作用」
    說明，係該藥害救濟基金會依其藥物專業知識說明飲酒併服
    用藥物之交互影響為說明，且上開資料是何志仁醫師上揭函
    文之附件資料，而非另一證據，自不能率予割裂認定是另一
    證據。故前揭財團法人藥害救濟基金會就「酒精與藥物的交
    互作用」說明，同有證據能力。
二、被告以外之人於審判外之陳述，雖不符前4條之規定，而經
    當事人於審判程序同意作為證據，法院審酌該言詞陳述或書
    面陳述作成時之情況，認為適當者，亦得為證據，刑事訴訟
    法第159條之5第1項定有明文。本案其餘據以認定被告犯罪
    之供述證據，有關被告以外之人於審判外之陳述，公訴人、
    被告及其辯護人均同意有證據能力（本院卷第61-62頁），
    復經本院審酌認該等證據之作成無違法、不當或顯不可信之
    情況，是依前開規定，均有證據能力。
三、非供述證據部分
    本院以下所引用非供述證據部分，並無證據證明係公務員違
    背法定程序所取得，亦無顯有不可信之情況，且經本院合法
    調查，該等證據自得作為本案裁判之資料。　　
參、認定犯罪事實之證據及理由 
一、被告甲○○固坦承有於事實欄所述時、地，持備份鑰匙協助甲
    女開大門及套房房門，進而在甲女房間內與甲女為擁抱、親
    吻行為，並與甲女一同裸睡於床上，迄至上午7、8時許，始
    遭前來查看之甲女友人B男發現，乘隙逃離現場等情無訛，
    然矢口否認有何乘機猥褻之犯行，辯稱：「我當天也有喝酒
    ，凌晨2、3點時我到家，我在我家4樓大門外看到甲女，我
    問甲女是否是住在裡面的房客，甲女說是，我問她有沒有帶
    鑰匙，她說沒有，所以我上5樓幫甲女拿備用鑰匙，我是住
    在5樓，我有幫甲女開4樓大門，我不知道甲女住哪間，因有
    4間房間，我有問甲女是住哪一間，我又跑回5樓拿鑰匙幫甲
    女開房間門，我攙扶甲女進入房間時，甲女主動親我、抱我
    。當天早上我跟甲女都躺在床上，因當天早上有人開門，甲
    女有起來問說為何會來，那個男生就把棉被掀開，罵我、打
    我，我想說可能是甲女的男友或老公，我會害怕，抓著衣服
    跟褲子就跑出去了」等語（原審侵訴字卷二第34頁）。辯護
    人則為被告辯護稱：⑴案發當天甲女並未服用藥物，遑論有
    何甲女之主治醫師何志仁所指大量服用藥物併予飲用酒精情
    事，而何志仁醫師於原審亦未提及有關長期服用處分藥物但
    當下未服用，此時再飲酒致酒精催化藥物導致毫無意識之情
    ，且縱案發當時甲女因體内殘留藥物，而以處方藥物與酒精
    同時服用視之，至多僅有嗜睡，而非毫無意識，更與「意識
    不清而處於類似精神障礙之相類情形」之程度明顯不同。⑵
    被告於案發前至少飲用750ML之58度高梁酒半瓶，而酒精濃
    度高峰期係飲酒後始延後產生，至遲於飲用後2小時內達到
    高峰而逐漸酒醉無意識，而甲女於案發前尚可搭乘電梯、步
    行離開公司，搭乘計程車回到住處，並向被告明確指示正確
    房間，顯見尚有意識，此時因擔任酒店小姐之甲女職業病上
    身，誤以為被告是客人而主動親吻跟擁抱被告，被告誤認甲
    女行止，並出於自然回饋的反應而留在甲女房間，被告行為
    至多僅屬過失云云。　　
二、經查：
  ㈠被告於107年7月14日凌晨2時許，返家時在同棟公寓4樓大門
    外巧遇未帶租屋處鑰匙之甲女，被告為甲女房東凌振富之胞
    弟，代為保管出租套房備份鑰匙，當晚有協助甲女開啟4樓
    大門及套房房門，並攙扶甲女入房，與甲女為摟抱、親吻等
    行為，嗣被告與甲女裸身躺在甲女房間床上，至同日上午7
    、8時許，遭B男入內發現，被告裸身離開，遺留手機於甲女
    房內等情，業據被告於原審審理時坦承不諱（原審侵訴字卷
    二第34頁、38至39頁），核與證人甲女、B男證述情節相符
    。且甲女房間內留有檢出被告DNA之上衣1件、拖鞋1雙、被
    告所使用之手機1支，而甲女於同日採集多處檢體與被告唾
    液檢體進行比對結果，其內褲、外陰部棉棒檢出男性Y染色
    體DNA-STR型別，與被告型別相符，不排除來自被告或與其
    具同父系血緣關係之人等情，有北市警局中山分局現場勘察
    照片（偵字卷第49至87頁）、刑案現場勘察報告（偵字卷第
    97至99頁）、北市警局107年7月15日北市警鑑字第10707143
    501號刑事案件採驗紀錄表送檢鑑定書（偵字卷第123至129
    頁）、內政部警政署刑事警察局（下稱刑事局）107年9月14
    日刑生字第1070071299號鑑定書在卷可稽（偵字卷第10至12
    頁、第28至29頁）。是以，被告除於上揭時地與甲女為親吻
    、擁抱外，亦有以身體不詳部位磨蹭甲女之外陰部等處之猥
    褻行為，堪可認定。本件應審究者為，被告與甲女發生猥褻
    行為，是否經甲女同意而與甲女合意為之，或係利用甲女已
    不知抗拒之情狀而為之。
  ㈡甲女於案發前確因服用藥物及酒精，致案發當時陷於意識不
    清而處於類似精神障礙之相類情形，而有不知抗拒之狀態：
  ⒈當日案發後經警採集甲女之尿液檢體篩檢，以免疫分析法檢
    驗苯二氮平類鎮定安眠劑，檢驗值為3717ng/mL（閾值為197
    ng/mL），呈陽性反應，進一步採用液相層析串聯質譜儀檢
    驗，進行尿液苯二氮平類鎮定安眠劑確認檢驗，檢驗出如下
    藥物：⑴Amitriptyline抗憂鬱劑及其代謝物、⑵Alprazolam
    苯二氮平類鎮定安眠劑及其代謝物、⑶Caffeine咖啡因、⑷Cy
    clobenzaprine肌肉鬆弛劑及其代謝物、⑸Citalopram/Escit
    alopram抗憂鬱症藥物及其代謝物、⑹Flunitrazepam'smetab
    olite氟硝西泮（即FM2，為苯二氮平類鎮定安眠劑）及其代
    謝物、⑺Mephenoxalone骨骼肌鬆弛劑、⑻Mirtazapine米氮平
    ，抗憂鬱劑及其代謝物、⑼Oxazepam1苯二氮平類鎮定安眠劑
    、⑽Queiapine治療精神病藥物及其代謝物，有臺北榮民總醫
    院臨床毒物與職業醫學科107年7月24日檢驗報告在卷可查（
    偵卷第151頁）。嗣經原審向衛生福利部食品藥物管理署（
    下稱食管署）函詢施用上開藥物後之反應、精神狀況，經食
    管署覆以依相關教科書之記載，編號⑵藥物具有短效抗抑鬱
    及抗焦慮用於治療恐懼症及恐慌症，而編號⑹之藥物具有催
    眠及誘導麻醉作用且有欣快感之作用，有食管署108年12月3
    1日FDA管字第1089045842號函在卷可查（侵訴字卷二第243
    頁）。
  ⒉甲女自104年11月21日起至107年6月12日長期在澄心診所接受
    精神科醫師看診，於案發時之107年6、7月間，每次門診均
    有開立處方名稱為Fallep（2mg）之安眠藥，該藥成分為Flu
    nitrazepam，即俗稱之FM2，使用劑量為每晚睡前服用2粒共
    4mg，此有澄心診所108年11月5日函文及所檢附之甲女就診
    期間之全部病歷資料在卷可查（原審侵訴字卷二第77至215
    頁）。甲女亦於偵查中證稱：「我每天睡覺前都有吃鎮定安
    眠劑，案發當天回家不省人事，所以那天沒有吃，但前一天
    晚上有吃，時間點我忘記了，我應該都是在12點前吃鎮定安
    眠劑」等語（偵卷第203頁）。而甲女雖於案發當日未服用
    上揭鎮定安眠劑等藥物，然甲女於案發後經警採集甲女之尿
    液檢體篩檢，仍檢出如前非低檢驗值之苯二氮平類鎮定安眠
    劑，顯見甲女確因長期大量服用鎮定安眠劑類藥物，縱有1
    天未服用，體內仍存有大量苯二氮平類鎮定安眠劑藥物反應
    。另證人即甲女之精神科主治醫師何志仁醫師於原審審理中
    就上開經臺北榮民總醫院臨床毒物與職業醫學科所檢驗出尿
    液中10項代謝物，亦具結證稱：「第1個是Trynol、第2個是
    Alpragin、第4個我推測是MephenoXalone這是肌肉鬆弛劑，
    第5個藥是我開立處方的Leeyo、第6個藥是所謂的FM2，這是
    我開立處方的Flunitrazepam、第7個就是剛剛所說的第4個
    （MephenoXalone這是肌肉鬆弛劑），可能是同一個藥物代
    謝後有別的成份，所以7跟4推測是同一個藥引起的。第8個
    是一個抗憂鬱藥物，這個我在當時沒有開過。第9個是鎮定
    劑，這不是我的處方。第10項是一個精神安定劑，常常在嚴
    重失眠使用，但它不是我的處方。…其中對於服用者之精神
    或理解力、判斷方面有影響的應該是第2、第6，如果第9劑
    量很大也有可能。服用上開鎮定安眠劑者，若同時有服用酒
    精的狀況下，就施用者會有加強鎮定的效果，也就是說可能
    會嗜睡，如果兩者都大量使用，甚至有可能會有短暫的失去
    記憶狀況。甲女在107年7月間長期都需要依靠安眠藥、鎮定
    劑來達成睡眠，性侵事件發生前的服藥情形大致規律，偶而
    會有提早吃完。依我開給甲女的處方箋藥物，服用後會有昏
    沉的感覺，理解力會略為下降…，如果非常大量使用，可能
    會嗜睡、昏沉、思考緩慢、答非所問，相當於一個人喝醉的
    狀況」等語（原審侵訴字卷二第282至284頁），益徵甲女定
    期服用之處方用藥，若同時服用酒精，足以造成意識不清而
    處於類似精神障礙之相類情形。
  ⒊證人甲女於警詢中證稱：「我在昨（13) 日晚上在公司工作
    ，約晚上10點開始喝酒，因為喝多了，後來我怎麼離開公司
    ，怎麼回到家我都不記得了，直到B 男開我租屋處的門時我
    才醒來，我就發現怎麼會有人在我旁邊，當時我全身都赤裸
    ，且下體感覺到疼痛…我不記得我怎麼回家的了，我是後來
    聽經理說約14日凌晨1點多離開公司的。…平時工作結束後，
    我都是搭計程車回家。…我完全不記得了。但我有感覺到下
    體有曾經遭受到暴力的感覺，還有我早上醒來的時候下體感
    到很疼痛不舒服，且全身沒有穿衣服，但我真的都沒有印象
    發生什麼事情、我不記得了」等語（偵字卷第20至22頁）；
    復於偵查中證稱：「我在107年7月13日15時許到舞廳上班，
    後來怎麼離開的，離開的時間為何，我都不記得了，我有印
    象時，已經到了107年7月14日上午7、8時許，我朋友B男就
    忽然開我房間的門，聽到B男開門的聲音我才醒來，我跟被
    告2個人一絲不掛在我房間的床上，B男開門當下被告就先躲
    起來，我還很驚慌的說是誰，我完全不知道為何會發生這樣
    的事情。我早上起來時，下體覺得不太舒服，...但我真的
    不太記得我從公司坐車、到我家、開門進房，這些事情我都
    不記得」等語（偵字卷第135、136頁）。是甲女於案發當日
    有大量飲酒情事，復對於當日離開公司後之經過已毫無記憶
    ，參酌前述甲女尿液檢驗結果及證人何志仁之證詞，可知於
    遭被告為猥褻行為時，顯然已因大量飲酒暨體內殘留之鎮定
    安眠劑藥物及服用不明藥物，致意識不清，欠缺性自主能力
    與抗拒能力甚明。
  ⒋況佐以證人即甲女之同事A女於偵查中證稱：「我當天有看見
    甲女喝酒，雖然沒有親眼看到甲女離開酒店，但甲女的包包
    、手機、鑰匙這些都沒有帶回家，所以我判斷甲女喝醉了；
    我擔心甲女身上沒錢要怎麼回家，我才想辦法聯絡甲女好朋
    友B男。因為B男之前曾送甲女回家；我就告訴B男當天甲女
    離開時什麼東西都沒帶」等語（偵字卷第269至270頁），復
    於審理中到庭證稱：「甲女那天喝醉了，我知道她喝醉離開
    的。我是沒有看到她離開，但我知道她喝一喝人不見了，後
    來我看到錄影帶才知道她離開了，找不到人，她包包、鑰匙
    都沒有帶，也沒有錢，我擔心她怎麼回去，我們私下在找人
    」等語。足認甲女當日飲酒後下班，尚且連隨身之物品、返
    家鑰匙均未攜帶逕行離去返家，足見其下班時之精神狀態的
    確並非良好。
  ⒌辯護人固質疑甲女尚可自行返家，並非毫無意識等情。然查
    ，甲女當日獨自離開上班地點，有監視器翻拍畫面2張在卷
    可查（偵字卷第43頁），經原審勘驗甲女獨自離開上班地點
    之監視器畫面，勘驗結果如下（原審侵訴字卷二第228頁）
    ：「畫面時間2018/07/1401：27：13～01：27：38畫面中女
    子身穿黃色連身洋裝，自畫面右方走向電梯口，於27分16秒
    時，伸出右手碰觸電梯按鈕並等候電梯，於27分21秒時，該
    女上身微向前傾，並以手撐向牆壁，伸出右手碰觸牆壁，又
    再把右手移往右微移，持續這姿勢至27分27分33秒，27分34
    秒時該女走進電梯」。則甲女當時離去上班地點之時，雖可
    自行步行移動，並搭乘電梯，然見甲女尚需以手撐向牆壁以
    穩定站姿，顯然已有酩酊之情，而甲女上開證稱平日均搭乘
    計程車返家，則甲女應係於搭上計程車告知司機租屋處地址
    後，始逐漸因酒精與體內藥物交互作用影響下，開始影響意
    識。況就甲女平日服用鎮定安眠劑藥物，案發當晚雖尚未服
    用醫師開立的處方藥，惟其尿液除檢出醫師所開立的處方藥
    成份外，亦有檢出非醫師所開立之Mirtazapine米氮平，抗
    憂鬱劑及其代謝物、Oxazepam1苯二氮平類鎮定安眠劑、Que
    iapine治療精神病藥物及其代謝物等藥物成份（即如上揭臺
    北榮民總醫院臨床毒物與職業醫學科107年7月24日檢驗報告
    之檢驗結果編號⑻、⑼、⑽所示），再加上飲用酒類後是否影
    響意識狀態之情，經本院函請證人何志仁醫師補充說明，經
    何志仁醫師於109年8月26函覆補充說明：「『酒精』是中樞
    神經的抑制劑，苯二氮平類（Benzodiazepines)的『安眠藥』
    、『鎮定劑』」也都是中樞神經的抑制劑，某些抗憂鬱藥物也
    有部份的中樞神經抑制作用。當使用酒精只要使用超過一
    般用量，就有可能因為中樞神經的功能遭到抑制，而出現輕
    重不等的昏昏欲睡、沉睡、昏迷不醒失去意識的狀況。併用
    酒精及苯二氮平類藥物、抗憂鬱藥物時，會導致酒精的毒性
    代謝產物『乙醛』在體內堆積而不易被代謝排出體外，酒精也
    會導致上述藥物的代謝酵素遭到抑制，使得體内血中的藥物
    升高，加強其對中樞神經的抑制作用。此方面可參考財團法
    人藥害救濟基金會有關『酒精與藥品的交互作用』的說明(回
    函附件一)。甲女在警詢時自述有喝啤酒1瓶、洋酒3杯以上
    ，再加上甲女的尿液中被檢驗出有苯二氮平類藥物Alprazol
    am，Flimitrazepam，Oxazepam、抗憂鬱藥物Amitriptyline
    ，Escitalopram，Mirtazapine。參酌上述的資料，可以推
    測案發當晚甲女身上是併存有不少的酒精及苯二氮平類安眠
    鎮定藥物、抗憂鬱藥物在體內的，在數種中樞神經抑制物質
    的交互作用、加成影響之下，甲女是有可能在某段時間內處
    於無意識或深度昏迷的狀態之下」等語（本院卷第223頁）
    ，另依財團法人藥害救濟基金會就「酒精與藥物的交互作用
    」說明，亦具體指出鎮靜安眠藥與抗憂鬱劑併服酒類之交互
    影響及不良反應：「鎮靜安眠藥：苯二氮平類（benzodiaze
    pines)類如alprazolam、diazepam、lorazepam-非苯二氮平
    類（non-benzodiazepines)類如zaleplon、zolpidem、zopi
    clone，會增強中樞神經的抑制作用，減弱警覺性，發生暈
    眩、嗜睡、身體平衡與協調能力降低等症狀，在駕駛或操作
    機械時可能會發生危險，嚴重時甚至會抑制呼吸；抗憂鬱藥
    ：三環抗憂鬱劑如amitriptyline、imipramine，選擇性血
    清素回收抑制劑如sertraline、escitalooram，正腎上腺素
    和血清素調節劑如mirtazapine，可能會增強中樞神經抑制
    作用，容易發生鎮靜，暈眩、嗜睡等不良反應；正腎上腺素
    與血清回收抑制劑如duloxetine，可能出現嚴重的肝傷害；
    多巴胺與正腎上腺素回收抑制劑如bupropion，可能增加癲
    癇發生的風險」（本院卷第227-229頁）。益臻甲女於案發
    時，確因酒精與體內藥物交互作用影響下而嚴重影響意識。
    至辯護人雖指稱上揭何志仁醫師之函覆未斟酌甲女於警詢筆
    錄所稱其飲用酒類有摻水之情，而影響結論之正確性云云，
    惟本院函請何志仁醫師說明，已於函詢內容中具體指出「甲
    女於警詢自述其在案發當晚有喝啤酒1瓶、洋酒喝比較多（
    因有摻水，無法確定多少）大概喝了3杯以上」等情（本院
    卷第205頁），是何志仁醫師縱未於函覆內容詳載甲女飲酒
    摻水之情，無礙於其說明之正確性。
　⒍況被告自陳其於案發當時返回住家，見到甲女喝酒後蹲在樓
    梯間，除因甲女未攜帶鑰匙，故幫甲女拿取大門及房間鑰匙
    ，幫甲女開房外，更以攙扶方式將甲女帶至房間內（偵卷第
    10頁背面），更足證甲女當時已陷入無意識、全身乏力而不
    知抗拒之狀態，更造成甲女對於案發過程毫無意識及印象甚
    明。辯護人以甲女得以自行返家，進而以此質疑甲女並非毫
    無意識，不足採信。
  ⒎綜上，甲女於案發前確因服用藥物及酒精，致案發當時意識
    不清，而對當日晚間發生之事毫無意識，亦無印象，陷於不
    知抗拒之狀態，應堪認定。
  ㈢被告於遭發現後之反應及證人B男、A女證述所見聞並與A女接
    觸之反應，足以作為甲女指訴之補強證據：
   ⒈告訴人之告訴，是以使被告受刑事訴追為目的，是以告訴人
     之陳述是否與事實相符，仍應調查其他證據以資審認。而
     證明告訴人指訴與事實相符，並不以直接證據為限，如間
     接證據，已足供佐證告訴人的指訴為真實，也得以之與告
     訴人指訴，相互印證，併採為判決的基礎。又所謂補強證
     據，是指被害人陳述本身以外，其他足以佐證被害人陳述
     的事實確具有相當程度真實性的證據而言；補強並非以事
     實全部為必要，如因補強證據與被害人的陳述，相互利用
     ，足使犯罪事實獲得確信者，亦足當之。再者，妨害性自
     主案件，通常均於加害人與被害人獨處的情況下發生，有
     其證據提出的困難，自難期除被害人指訴外，有其他人證
     或物證等直接證據憑採。是以，判斷性侵害被害人證述是
     否可信且無瑕疵，即可探究案發後與被害人接觸之相關人
     員，基於個人經歷或經驗之見聞，與被害人接觸互動的對
     話及感受，作為補強被害人證詞可信性的證據。
   ⒉證人B男於偵查中證稱：「A女傳簡訊給我說甲女喝酒醉失蹤
     了，第二天我早上起來看簡訊就叫A女報警，但A女跟我說
     報警要等失蹤幾小時才可以，我想說那就到她家去看，一
     到她家門一打開，我就喊甲女名字，甲女就起來，當時沒
     開燈屋內很暗，我想說棉被怎麼在動，我就把棉被掀開，
     就看到一個男的，沒有穿衣服，我掀開的時候他準備要從
     棉被跑出來，臉不給我看，我就衝過去抓他，我就要打電
     話報警，被告就用台語跟我說請我不要這樣，他就往外跑
     ，我就跑出去追他追不到，我就打電話給A女，我就跟他說
     甲女好像被性侵了。因為我把棉被掀開時，被告就立刻跑
     了，我第一個反應就是覺得被性侵」等語（偵字卷第270頁
     ）。嗣於審理中證稱：「我一上去打開房門，直接叫甲女
     名字，甲女驚醒起來，我走進去發現棉被內好像有人在動
     ，我打開棉被，被告背對我離開床，並以台語講『大哥，不
     要這樣』，我抓住被告並要打電話給警察時，被告就全裸跑
     出去，我就在他後面追，但沒有追到。後來我打電話給A女
     ，A女趕過來並報警處理。我跟A女一起回到甲女住處，甲
     女說她不知道發生什麼事。當天甲女身心狀況看起來很呆
     滯，我判斷甲女遭性侵」等語（原審侵訴字卷二第293至29
     5頁）。證人B男於警詢、偵查中及審理中證述內容前後一
     致相符，足堪採信。B男於早上進入甲女房間時，以當時情
     狀主觀判斷甲女遭侵犯，被告又未帶走隨身手機，更未及
     穿上衣服，裸身趁隙逃跑，此經警調閱附近監視器攝得被
     告裸身奔跑之翻拍畫面4張在卷可查（偵字卷第45、46頁）
     ，亦堪認定。
   ⒊被告雖辯稱：「我想說B男是甲女老公或男朋友，我害怕才
     跑走，不是做錯事才逃離現場」等語（原審侵訴字卷二第3
     15頁）；辯護人亦為被告辯稱：被告係因認B男為甲女男友
     ，認遭男友抓猴且遭毆打逃跑，並非因涉及性侵害而逃離
     等情（原審侵訴字卷二第312頁）。然上開證人B男證稱當
     下係告知被告要「報警」，被告立即反應以臺語求饒「大
     哥不要這樣」等情，顯然並非誤認遭抓姦在床之反應，而
     有出於心虛畏罪始趁隙逃離之情。而被告於早上7、8點時
     已離開甲女住處，於當日下午4、5時至北市警局中山分局
     偵查隊說明，並委任辯護律師陪同，被告於警詢中供稱：
     「我在我居住地的4樓，與女房客同床，早上起來又被人打
     ，我覺得不妥才會打給我哥哥，詢問要如何處理」等語（
     偵字卷第10頁）。而被告於107年7月14日晚間8時40分許至
     馬偕紀念醫院驗傷，受有身體多處擦挫傷、瘀傷等情，有
     馬偕紀念醫院乙種診斷證明書1紙附卷可查（偵字卷第103
     頁）。對此，被告雖於審理中供承：「我當時人在家裡附
     近，我先打電話給我哥哥，我哥哥叫我去派出所，是我哥
     哥打電話請律師，從被B男追到去派出所中間這段時間，我
     在巷子旁邊，我一直在想怎麼會發生這個事情」等語（原
     審侵訴字卷二第314、315頁）。則被告於裸身逃跑後，未
     先行就醫，亦未返家，遲至數小時由哥哥協助委任律師後
     始至警局說明。倘確如被告所辯係因認遭甲女男友或老公
     毆打害怕才跑走，既已離開甲女住家且已擺脫B男之追趕，
     理應先行就醫或驗傷，竟先係在家巷子旁撥打電話給親人
     求助，至當日下午4、5時許始由律師陪同前往派出所，顯
     然係對自身恐觸法之責更為畏懼，且於警詢結束後始前往
     驗傷。是以，被告所辯不足採信。而被告於遭人發覺後之
     心虛及違常反應，益徵告訴人之指訴非虛。
　 ⒋證人A女即甲女同事於審理中證稱：「因我們都找不到、聯
     絡不到甲女，就傳訊息給B男，後來一大清早B男打電話跟
     我說發生事情，我才趕過去甲女住處，B男跟我講地址我才
     知道甲女的住處。從公司到甲女住處不遠，我是坐計程車
     過去。我到達甲女住處時，看到甲女坐在床上哭。她說她
     喝醉了不知道，她很害怕，所以當天我們就帶她離開那個
     地方，重新要幫她租房子，陪她去飯店住；當天有陪甲女
     報警，警察到場，房東也在場。事發後，沒有跟甲女聊到7
     月14日發生的事情，不想再讓她受傷，我們也不會主動去
     問」等語（原審侵訴字卷二第289至292頁）。足見A女當下
     見聞甲女之無助反應及事後協助報警與之接觸時之互動，
     感受到甲女之痛苦與懼怕，並協助甲女搬離租屋處。衡情
     ，倘如被告所辯係甲女主動合意與之為猥褻行為，甲女實
     無理由無端構陷被告犯案，不僅日後須面臨司法偵審訊問
     ，更無需大費周章搬離租屋處，更證明甲女所為證述應非
     虛妄。
   ㈣證人何志仁醫師證述甲女事後就診情況，及卷附業務上記載
     之甲女病歷文書，均足以作為甲女指訴之補強證據：
   ⒈甲女按期至澄心診所就診，業如前述，觀諸甲女之就醫病歷
     ，於案發後之107年7月24日記載：「上週五晚上發生遭到
     隔壁鄰居性侵事件，對方持有病患家的鑰匙，事後病患有
     去報案，但對方事後跑掉了，事後病患還是有去上班，被
     男客人毛手毛腳就會有強烈反彈反應」、107年8月2日記載
     ：「違反病患意願對病患性侵」、107年11月20日記載：「
     性侵事件發生後至今，體重已經爆瘦了7、8公斤」、108年
     3月12日記載：「遭到性侵的事情，也不知道被什麼人傳出
     來了，導致病患近期情緒大壞」、108年4月26日記載「前
     幾天收到來自臺北地方檢察署的起訴書了，看了之後因為
     會回想到過去發生的事件，又感覺到情緒波動很大，感覺
     心情因而變得很糟，以致近期夜眠睡得很糟，常會因而多
     服一份、兩份的藥」（原審侵訴字卷二第141、143、165、
     187、199頁）等文字記載，有上開病歷附卷可佐。
   ⒉何志仁醫師於原審審理時證稱：「病患〈甲女〉告訴我，她遭
     到性侵，她跟所陳述的加害者並不熟悉，她也沒有想跟對
     方有親密關係，病患也出現強烈的負面情緒反應，聲淚俱
     下陳述，我都是依照她的陳述紀錄〈病歷〉。她沒有講的很
     詳細，但有提到對方似乎有她家的鑰匙，因她提到對方進
     入她的房間，她莫名其妙為何對方可進入她的住處。我沒
     有詳細去問對方如何加害，整個過程我沒有去問，我只是
     去瞭解她內心受到傷害跟痛苦，試圖可以情緒的支持。甲
     女本身就有憂鬱症病史，長期服用安眠藥，該次事件對甲
     女有極大的負面影響，情緒變得極度不穩定，失眠變得非
     常嚴重，她來告訴我她很快搬離那個地方，因心理非常恐
     懼。之後她來密集就診，因她常常提早把安眠藥、鎮定劑
     吃光。」、「107年7月24日之後有一陣子，甲女就診情緒
     波動非常大，很明顯情緒很糟糕，開庭的事對她很難過痛
     哭，每次開庭都又接受詰問相關事情，導致心情有波動」
     等語（原審侵訴字卷二第280至287頁）。
   ⒊甲女自104年11月21日起即長期前往澄心診所就診，於107年
     7月14日案發後回診時，亦主動向所信任之心理醫師吐露遭
     性侵之事，尋求專業醫師之心理諮商協助，並無刻意虛構
     之必要，且甲女於就診時確實流露出情緒激動、內心痛苦
     之受創反應，證人何志仁身為精神科醫師，以診治個案經
     過之直接觀察及個人實際經驗為基礎，忠實記載於病歷紀
     錄上，且到庭本於所見聞，證稱甲女事件後之情緒反應及
     該事件對甲女造成極大負面影響，自均可補強甲女前開陳
     述事實之憑信性。至上開病歷上107年8月2日雖記載性侵日
     期是「107年7月20日晚上遭逢性侵」（侵訴字卷二第143頁
     ），顯然與本件起訴犯罪時間不同，然證人何志仁於原審
     審理中證稱：並未與甲女確認日期，係以甲女所述案發時
     間為上周五，就去看日曆，自己推估出是7月20日星期五，
     也有可能是7月21日星期六凌晨等語（原審侵訴字卷二第28
     6頁），且證人何志仁亦證稱甲女就診期間只發生過1次性
     侵事件，本件案發日實為更前一周之7月14日週六凌晨。從
     而，病歷之所以記載錯誤日期，應為甲女於陳述時將「週
     六凌晨」誤以「週五晚間」稱之，且證人何志仁於自行推
     估時少推算一週所致，並不足以影響本案犯罪時間之認定
     ，併予敘明。
   ㈤辯護人雖另為被告辯稱：被告為年輕氣盛之男子，依常理焉
     有可能放棄機會沒有發生性交行為，且更不可能愚蠢至留
     在現場睡覺等情事（原審侵訴字卷二第312頁），並不足以
     據為有利於被告之認定：
   ⒈按犯罪者於犯罪後是否均會掩飾犯罪現場乙節，繫諸犯罪者
     之能力、時間久暫及心思縝密之程度，或有自恃必不輕易
     被發現者，或自認尚有時間清理現場者，均不一而足，被
     告自承當日亦有喝酒，陳稱那天案發前有共3個人喝兩瓶多
     的高粱酒，喝到凌晨回家等語（侵訴字卷二第303至304頁
     ），而證人乙○○即當日案發前與被告一同飲酒之友人於偵
     查中證稱：「他的精神狀況還好，可以自己搭計程車回家
     ，因為被告如果喝醉的話都是直接躺著睡，當天我們喝完
     就直接回家，所以應該沒有喝醉，精神狀況還好」等語（
     偵字卷第214至215頁），則以被告當日酒後之精神狀態，
     又並無法知悉甲女友人會於上午7、8時突然開房門進入而
     有遭人查獲之風險，反而知悉甲女已陷於無意識之不知抗
     拒狀態，則是否因自恃甲女短時間內不會清醒而遭發覺，
     心存僥倖而留在甲女床上，或因酒後嗜睡而未及思慮，均
     有可能，尚難僅因被告留於甲女床上睡覺，而推論雙方係
     出於合意為猥褻行為。被告之辯護人稱此為甲女主動親吻
     及擁抱，被告出於自然回饋而留下過夜等辯詞，實屬無據
     。另被告於案發前雖亦有飲酒，並稱所飲用酒類為58度高
     粱酒，辯護人亦為被告辯護稱被告於飲酒後2小時，酒精濃
     度達最高峰，故進入甲女房間後呈酒醉而陷入無意識狀態
     云云，惟證人乙○○已證稱被告於案發當日並無酒醉情狀，
     已如前述。縱證人乙○○於本院審理時證稱被告喝酒至少都
     喝大罐58度高粱酒半瓶，當日應該有酒醉云云，惟此顯與
     其在偵查中所述不符，況證人乙○○於本院審理時亦證陳被
     告飲用酒類結束後，精神狀態並無異狀，行為舉止及走路
     態樣均與平常無異，且被告若真的喝醉會直接躺在沙發上
     睡覺，而沒有直接回家等語（本院卷第124至125頁），更
     臻當日被告於與證人乙○○飲用酒類結束後，意識及精神狀
     態仍屬清晰，且被告於返家後後仍得以所保管鑰匙幫甲女
     開門及攙扶已意識不清之甲女進入房間，已如前述。是被
     告於案發當晚雖有飲酒，其意識狀態及行為舉止均屬清晰
     ，而無辯護人所指已達酒精濃度高峰而陷於無意識態，不
     能辨識自己行為違法之情事。
   ⒉又參諸前揭刑事局107年9月214刑生字第1070071299號鑑定
     書所載內容，採檢甲女之陰道深部棉棒，檢出一種男性Y染
     色體DNA－STR型別，與被告不同，可排除來自被告（偵字卷
     第149頁），且外陰部、陰道深部棉棒均未發現精子細胞；
     參以甲女於警詢自稱其於案發前大概一、兩個禮拜前有發
     生過合意性行為一節（偵字卷第24頁）。而警方於甲女報
     案後當日前往甲女上開居處，就證人甲女之床舖、浴室等
     處勘察結果，僅有被告遺留之衣物、手機，並未有其他可
     疑證據存在一節，此有上開北市警局中山分局現場勘察報
     告及現場照片在卷（偵字卷第49頁至81頁、97至101頁）可
     稽，本案確無其他積極證據證明被告有對甲女為性交行為
     。則被告利用甲女無意識、處於不知抗拒之狀態下對之猥
     褻，固並無積極證據證明被告有進一步對甲女為性交行為
     ，然此本可能因被告個人生理需求、心理狀態、身體特別
     因素或當時飲酒所生影響，未可僅因被告為年輕男子即一
     概而論。至辯護人所指甲女或因擔任酒店小姐之職業病上
     身，誤認被告是酒客而主動對被告示好云云，惟甲女於案
     發時已因鎮靜安眠藥物及酒精之交互影響，而陷於無意識
     不知抗拒狀態，更需被告攙扶始能進入房間，已如前述，
     何能主動對被告示好，辯護人此項辯解，無非臆測之詞，
     仍不足以作為對被告有利之認定，不得憑此遽認甲女有同
     意與被告為猥褻行為。
   ㈥綜上所述，被告所辯，不足採信。被告乘甲女服用藥物及酒
     醉後，已處於昏睡、無意識等相類精神障礙而不知抗拒之
     狀態，在甲女租屋處內，以親吻、擁抱並進而脫去甲女衣
     物後，以身體不詳部位磨蹭甲女之外陰部等處為猥褻行為
     ，應堪認定。本件事證明確，被告犯行堪以認定，應依法
     論科。
肆、論罪　　
    按刑法第224條第1項強制猥褻罪，與第225條第2項乘機猥褻
    罪，其主要區別在於犯人是否施用強制力及被害人不能抗拒
    之原因如何造成，為其判別之標準。如被害人不能抗拒之原
    因，為犯人所故意造成者，應成立強制猥褻罪。如被害人不
    能抗拒之原因，非出於犯人所為，僅於被害人心神喪失或其
    他相類之情形不能抗拒時，犯人乘此時機以行猥褻行為者，
    則應依乘機猥褻罪論處。本案被害人甲女於案發前長期服用
    藥物，體內已有相當藥物反應，且當日亦因飲酒後酒精催化
    藥物之影響，導致甲女自陷於無意識、不知抗拒之狀態，被
    告乘甲女因此無力抗拒而為猥褻行為。核被告所為，係犯刑
    法第225條第2項之乘機猥褻罪。
伍、上訴之判斷
　　原審本於同上見解，適用刑法第225條第2項之規定，審酌被
    告於5年內無犯罪紀錄，有本院被告前案紀錄表在卷可查。
    然被告身為房東之弟弟，代房東保管租屋處之備用鑰匙，竟
    利用此得以和平進入甲女房間之機會，利用甲女服用藥物及
    飲酒後之精神狀態已陷入不知抗拒之際，對甲女為猥褻行為
    ，侵害甲女之性自主決定權，更造成已患有憂鬱症精神疾病
    所苦之甲女，雪上加霜之心理陰影，惡行重大。而被告於偵
    審中並未取得被害人之原諒，為各種辯解否認犯行，使甲女
    必須一再接受詢問調查，傷害甲女身心更鉅，而被告知悉甲
    女輕生後，仍未見悔悟，自始辯稱甲女係因職業病而酒後主
    動投懷送抱，顯然不是刑事被告防禦權的適當行使，足見犯
    後態度不佳，暨被告自承之智識程度、家庭、生活、經濟狀
    況等一切情狀，量處被告有期徒刑1年10月，認事用法核無
    違誤，量刑亦屬妥適。被告提起本件上訴，仍執前詞否認犯
    行，業據本院論駁如前，上訴為無理由，應予駁回。
據上論斷，應依刑事訴訟法第368條，判決如主文。
本案經檢察官范孟珊提起公訴，被告提起上訴後，由檢察官壽勤
偉到庭執行職務。
中　　華　　民　　國　　109 　年　　10　　月　　8 　　日
                  刑事第十五庭  審判長法　官  劉興浪  
  　　　　　　　　　　　　　　　　　　法　官  林怡秀
　　　　　　　　　　　　　　　　　　  法　官　古瑞君
以上正本證明與原本無異。
如不服本判決，應於收受送達後20日內向本院提出上訴書狀，其
未敘述上訴之理由者並得於提起上訴後20日內向本院補提理由書
（均須按他造當事人之人數附繕本）「切勿逕送上級法院」。
                                      書記官  林君縈
中　　華　　民　　國　　109 　年　　10　　月　　8 　　日
附錄論罪科刑法條
刑法第225條
對於男女利用其精神、身體障礙、心智缺陷或其他相類之情形，
不能或不知抗拒而為性交者，處3年以上10年以下有期徒刑。
對於男女利用其精神、身體障礙、心智缺陷或其他相類之情形，
不能或不知抗拒而為猥褻之行為者，處6月以上5年以下有期徒刑
。
第1項之未遂犯罰之。